【裁判字號】    96,保險簡上,9
【裁判日期】    980121
【裁判案由】    保險理賠
【裁判全文】
臺灣臺北地方法院民事判決           96年度保險簡上字第9號
上  訴  人  乙○○
被上訴人    甲○○
訴訟代理人  丙○○
            丁○○
上列當事人間請求保險理賠事件，上訴人對於中華民國96年11月
16日本院臺北簡易庭96年度北保險簡字第27號第一審判決提起上
訴，本院於98年1 月14日言詞辯論終結，判決如下：
    主      文
上訴駁回。
第二審訴訟費用由上訴人負擔。
    事實及理由
一、上訴人起訴主張：上訴人於民國89年1 月間向訴外人安泰人
    壽保險股份有限公司（下稱安泰人壽）投保人壽保險，嗣於
    92年10月、11月、12月間發現為腦瘤需開刀治療，詎安泰人
    壽竟以上訴人原投保之住院、醫療保險業已解除為由，拒絕
    給付上訴人保險金。上訴人因安泰人壽業務員陳惠玲詐稱腦
    瘤亦可帶病投保等語，始投保上開住院、醫療保險，於開刀
    治療後未能獲保險給付，係因陳惠玲上開詐騙、錯誤行為所
    致，被上訴人為安泰人壽總經理，其所屬保險公司既向上訴
    人收取保費，保險事故發生時，其即須負其責任，而被上訴
    人未能督導所屬業務員之行為，亦應賠償上訴人因此所受損
    害。上訴人每年繳納之全民健康保險（下稱健保）保險費為
    新臺幣（下同）2 萬2 千元，因腦瘤開刀獲健保給付19萬元
    ，以上訴人投保上開保險每年應納之保費高達4 萬7 千元，
    為健保保險費之2 倍，依此計算，上訴人因未能受領安泰人
    壽保險給付之損害應為38萬元等語。
二、被上訴人則以：被上訴人為安泰人壽總經理，綜理公司大政
    方針，並未承辦保險契約理賠或解約業務，且被上訴人於95
    年3 月1 日始接任現職，上訴人所謂之爭議發生時，被上訴
    人尚未任職安泰人壽，既未僱用業務員陳惠玲，亦不負督導
    之責，自無何賠償義務。此外，兩造間並未訂定任何契約，
    被上訴人對上訴人亦無何契約義務，上訴人請求被上訴人賠
    償其所受損害，顯無理由等語資為抗辯。
三、本件經原審判決上訴人全部敗訴，上訴人不服，提起上訴，
    並聲明：(一)原判決廢棄。(二)上開廢棄部分，被上訴人應給付
    上訴人38萬元。被上訴人則聲明：駁回上訴。
四、得心證之理由：
  (一)按稱保險者，謂當事人約定，一方交付保險費於他方，他方
    對於因不可預料，或不可抗力之事故所致之損害，負擔賠償
    財物之行為。而保險契約為要保人與保險人訂定之債之契約
    ，僅於契約當事人間始生拘束力。本件上訴人自承其於89年
    1 月間向安泰人壽投保人壽保險，足徵系爭保險契約存在於
    上訴人與安泰人壽間，被上訴人為安泰人壽總經理，其既非
    系爭保險契約之當事人，上訴人主張保險事故發生時，被上
    訴人即應負其責任等語，尚非可採。
  (二)又民法第188 條所定僱用人之連帶賠償責任，以受僱人因執
    行職務不法侵害他人之權利者為限，其間應有事實上之僱傭
    關係存在，始有其適用。本件上訴人主張其於開刀治療後未
    能獲保險給付，係因安泰人壽業務員陳惠玲詐稱腦瘤亦可帶
    病投保所致，被上訴人未能督導所屬業務員之行為，自應賠
    償上訴人因此所受損害等語。惟查：上訴人係於89年1 月24
    日向安泰人壽投保人壽保險，嗣於90年1 月31日變更投保內
    容，將原主約安泰分紅終身壽險20年份變更為繳費16年份之
    安泰雙星報喜還本終身壽險，原定額型手術醫療保險契約由
    繳費20年變更為15年，其餘原定期壽險附約、意外傷殘保險
    附約、意外傷害住院醫療保險附約、住院醫療定期保險附約
    、日額型住院醫療保險附約、癌症險附約、保險費豁免附約
    均予以取消，迨至92年2 月11日，復將定額型手術醫療保險
    契約予以取消，業據調閱本院95年度北保險簡字第17號、95
    年度保險簡上字第14號卷查核屬實，並有要保書、保險單契
    約內容變更申請書附於上開卷宗可稽（本院95年度北保險簡
    字第17號卷第10-17 頁），足見上訴人腦瘤開刀治療後未能
    獲保險給付，係因其主動終止原投保之住院醫療保險、日額
    型住院醫療保險、定額型手術醫療保險所致，與其是否帶病
    投保、業務員是否詐稱腦瘤可帶病投保，均屬無涉，上訴人
    主張其未能獲保險給付，係因業務員陳惠玲詐稱腦瘤亦可帶
    病投保所致，被上訴人未予督導，自應負賠償之責，尚非可
    採。再者，上訴人投保、變更保險契約內容、腦瘤開刀治療
    所生之保險爭議，其發生時點為89年至92年間，已如前述，
    而被上訴人於95年3 月1 日始到任現職，則有公司及分公司
    基本資料查詢明細在卷可憑（本院卷第64頁），足徵系爭保
    險爭議發生於被上訴人到職之前，業務員陳惠玲顯非被上訴
    人所僱用，且被上訴人就業務員陳惠玲89年至92年間執行職
    務之行為，亦無監督之可能，是縱業務員陳惠玲所為有所不
    當，被上訴人就其所為亦不負賠償之責，上訴人主張被上訴
    人未能督導所屬業務員之行為，應賠償上訴人因此所受損害
    等語，尚不足採。
五、綜上所述，上訴人主張被上訴人應賠償其未能受領上開保險
    給付之損害，為不足採，從而，上訴人主張依保險契約、侵
    權行為之法律關係，請求被上訴人給付上訴人38萬元，即屬
    無據，不應准許。原審為上訴人敗訴判決，並無不合。上訴
    意旨指摘原判決不當，求予廢棄改判，為無理由，應予駁回
    。
六、本件事證已臻明確，兩造其餘攻擊防禦方法及所提證據，核
    與本件判決結果不生影響，爰不另一一論述，併予敘明。
七、結論：本件上訴為無理由，依民事訴訟法第436 條之1 第3
    項、第449 條第1 項、第78條，判決如主文。
中    華    民    國    98    年    1     月    21    日
                 民事第二庭   審判長  法  官  朱漢寶
                                      法  官  陳雯珊
                                      法  官  陳秀貞
以上正本係照原本作成
本判決不得上訴
中    華    民    國    98    年    1     月    21    日
                                      書記官  劉碧輝


司法院資訊處製作；財團法人民間司法改革基金會備份。
